臺灣苗栗地方法院刑事判決　　　　　　　100年度訴字第586號
公　訴　人　臺灣苗栗地方法院檢察署檢察官
被　　　告　郭春進
選任辯護人　梁治律師
被　　　告　阮氏泉
上列被告因妨害自由等案件，經檢察官提起公訴（100 年度偵字
第1597、2045、2204、2216號），被告於準備程序進行中，就被
訴事實為有罪之陳述，經本院告知簡式審判程序意旨，並聽取公
訴人及被告之意見後，本院裁定依簡式審判程序審理，判決如下
：
    主  文
郭春進意圖營利，供給賭博場所，處有期徒刑肆月；又共同成年
人與少年共同實施犯剝奪他人行動自由罪，處有期徒刑玖月；又
乘人急迫貸以金錢，而取得與原本顯不相當之重利，處有期徒刑
伍月；又共同成年人與少年共同實施犯剝奪他人行動自由罪，處
有期徒刑玖月；又以加害生命、身體、自由之事，恐嚇他人致生
危害於安全，處有期徒刑肆月；又共同犯剝奪他人行動自由罪，
處有期徒刑柒月；又共同以加害生命、身體、自由之事，恐嚇他
人致生危害於安全，處有期徒刑伍月。應執行有期徒刑貳年，緩
刑伍年，並應於判決確定後個月內向公庫支付新臺幣柒拾貳萬
元，及不得騷擾被害人梁玉英、阮氏鸞、團氏雪容及其親屬，並
拋棄對於被害人阮氏鸞、梁玉英之賭債債權。
阮氏泉共同犯剝奪他人行動自由罪，處有期徒刑伍月；又共同以
加害生命、身體、自由之事，恐嚇他人致生危害於安全，處有期
徒刑肆月。應執行有期徒刑柒月，緩刑伍年，並應於判決確定後
個月內向公庫支付新臺幣貳拾壹萬元，及不得騷擾被害人梁玉
英、團氏雪容及其親屬。
    事  實
一、郭春進基於意圖營利，提供賭博場所及聚眾賭博之犯意，於
    民國（下同）98年9 月中旬某日，承租新北市○○區○○街
    233 巷5 號3 樓作為賭場（以下簡稱：「蘆洲賭場」），並
    於98年10月某日，遷至新北市新莊區○○○○路161 號16樓
    （為越南籍女子梁玉英所承租），但於10月中、下旬又遷回
    蘆洲賭場，而以該2 處作為「天九牌」及越南撲克牌「三公
    」、「六公」賭博之賭場，而邀約、聚集不特定之越南籍人
    士賭博以營利，約定由郭春進向當莊家之賭客，每玩10局即
    抽取新臺幣（下同）1,000 元或500 元之抽頭金，以此方式
    獲取不法利益。
二、郭春進因越南籍女子梁玉英至其蘆洲賭場賭博，積欠賭債遲
    未清償又避不見面，竟與張庭輊（行為時未滿18歲）及姓名
    年籍不詳之成年男子「阿元」3 人，共同基於妨害自由之犯
    意聯絡，於98年10月底、11月初左右某日，由郭春進命張庭
    輊、「阿元」至梁玉英當時位於新北市新莊區○○○○路16
    1 號16樓之住處，將梁玉英押上車，帶往蘆洲賭場拘禁2 、
    3 日，期間由張庭輊及「阿元」負責看守，直至梁玉英之前
    夫蕭漢斌籌款並至該處將5 萬元支付給郭進春後，梁玉英始
    獲釋。
三、越南籍女子阮氏鸞於99年1 月初某日至郭春進所開設之蘆洲
    賭場賭博，因賭輸而積欠其他賭客賭債，郭春進遂基於重利
    之犯意，乘其急迫還債之際，在同址內，貸放15萬元之現金
    給阮氏鸞，雙方並約定借款利息為借5 萬元每日利息1,000
    元（借15萬每日為3,000 元利息，換算年息約730%），並簽
    發本票2 張作為借款之擔保，郭春進因而取得與原本顯不相
    當之重利。
四、郭春進因阮氏鸞遲未將積欠郭春進之款項還清，並避不見面
    ，竟共同基於妨害自由之犯意聯絡，於99年1 月中之不詳時
    間之晚間（約阮氏鸞借款後2 週左右），與張庭輊（行為時
    未滿18歲）及姓名年籍不詳之成年男子「阿元」3 人，至阮
    氏鸞位在新北市○○區○○路276 之10號5 樓之住處，由郭
    春進指示張庭輊將阮氏鸞帶上車，張庭輊遂將阮氏鸞強拉上
    車後，帶往蘆洲賭場命阮氏鸞還債且控制其行動自由，直至
    阮氏鸞將身上所帶之5 萬元交給郭春進等人後，始獲釋放。
五、郭春進因梁玉英遲未將欠款還清並避不見面，竟基於恐嚇危
    害安全之犯意，於99年2月9日19時31分許，在蘆洲賭場內以
    其所使用之0000-000000 號行動電話傳送內容為「你不接電
    話你今天沒回電明天起你不要被我看到進哥」等恐嚇字樣之
    簡訊至梁玉英所使用之0000-000000 號行動電話，致梁玉英
    因而心生畏懼，致生危害於安全。
六、郭春進、阮氏泉2 人，因梁玉英遲未將積欠郭春進之款項還
    清又避不見面，竟共同基於妨害自由之犯意聯絡，於99年11
    月5 日0 時30分許，夥同張庭輊及賴聖元，由郭春進駕駛車
    號7N-8678 號自小客貨車搭載阮氏泉、張庭輊、賴聖元等人
    ，至苗栗縣竹南鎮○○路○ 段39巷3 號1 樓前，將梁玉英押
    上車，帶往被告阮氏泉開設在新北市○○區○○路159 號之
    「越南小吃店」拘禁，並恐嚇梁玉英說「若是不還錢，就要
    把你放在小吃店工作抵債」，直至梁玉英之友人黃如珠連夜
    籌款，於同日2 時左右趕至該處將10萬元支付給郭進春，梁
    玉英始獲釋。
七、郭春進因阮氏泉與越南籍女子團氏雪容有合會款項之糾紛，
    竟與阮氏泉、賴聖元共同基於恐嚇危害安全之犯意聯絡，於
    99年12月9 日22時30分許，至新北市○○區○○街59號6 樓
    之85度C 咖啡店內，由郭春進先打團氏雪容頭部2 下（未成
    傷），賴聖元再作勢要毆打團氏雪容，致團氏雪容因此心生
    畏懼，進而於同日稍晚由賴聖元陪同其返家取出合會款項，
    再交給阮氏泉。
八、案經苗栗縣警察局頭份分局、內政部入出國移民署專勤事務
    第一大隊苗栗縣專勤隊移送臺灣苗栗地方法院檢察署檢察官
    偵查起訴。
    理  由
一、本件被告郭春進、阮氏泉所犯之罪，其法定刑均非死刑、無
    期徒刑或最輕本刑有期徒刑3 年以上之罪，亦均非高等法院
    管轄第一審案件，而被告郭春進、阮氏泉於本院審理中，就
    被訴事實均為有罪之陳述，經告知被告簡式審判程序之旨，
    並聽取公訴人、被告之意見後，本院合議庭裁定由受命法官
    獨任進行簡式審判程序，是本件之證據調查，依刑事訴訟法
    第273 條之2 規定，不受同法第159 條第1 項、第161 條之
    2 、第161 條之3 、第163 條之1 及第164 條至第170 條規
    定之限制，合先敘明。
二、上揭犯罪事實，業據被告郭春進、阮氏泉迭於本院準備程序
    及審理時坦承不諱，並為認罪之表示，經核與該2 人於偵查
    時之供述，以及張庭輊、賴聖元於警詢、偵查及本院審理時
    之供述、被害人梁玉英、團氏雪容於警詢及偵查中之指述、
    阮氏鸞於偵查中之指述、證人蕭漢斌於警詢、偵訊中之供述
    ，均互核相符，復有恐嚇簡訊照片2 張、照片50張及監聽譯
    文1 份附卷為證，故應堪信為真實。本件事證明確，被告郭
    春進、阮氏泉之任意性自白與事實相符，其等前述犯行堪以
    認定，應予依法論科。
三、論罪：
（一）事實欄第一項部分：
      按被告以一個營利之目的，而實施供給賭博場所、聚眾賭
      博、本身參與賭博或抽頭之各個舉動，其各個舉動祗係完
      成一個賭博犯意之接續行為，無從分割為數個賭博行為，
      雖其行為同時觸犯意圖營利供給賭博場所、聚眾賭博及普
      通賭博數罪名，要應依刑法第55條前段規定從一重處斷（
      最高法院79年度臺非字第251 號判決意旨參照）。核被告
      郭春進所為，係犯刑法第268 條前段之意圖營利，供給賭
      博場所及同條後段之聚眾賭博罪。被告基於一個意圖營利
      之犯意，同時提供賭博場所、聚集多數人賭博之行為，係
      基於一賭博營利之犯意，達成其同一犯罪所為之各個舉動
      ，應屬法律概念之一行為，乃一行為觸犯數罪名，為想像
      競合犯，應依刑法第55條前段之規定，從一重之意圖營利
      聚眾賭博罪。
（二）事實欄第二項部分：
       1.按刑法第302 條之妨害自由罪，原包括私禁及以其他
         非法方法剝奪人之行動自由而言，所謂非法方法，當
         包括強暴脅迫等情事在內；故被告於妨害自由行為繼
         續中之所為，縱合於刑法第305 條恐嚇危害安全之情
         形，自屬包含於妨害行動自由之同一意念之中，仍應
         視為剝奪行動自由之部分行為，最高法院著有74年臺
         上字第3404號判例可參。
       2.次按刑法第302 條第1 項、第304 條第1 項及第305
         條之罪，均係以人之自由為其保護之法益，而刑法第
         302 條第1 項之罪所稱之「非法方法」，已包括強暴
         、脅迫或恐嚇等一切不法手段在內，因之，如以非法
         方法剝奪他人行動自由行為繼續中，再對告訴人施加
         恐嚇，或以恐嚇之手段迫使告訴人行無義務之事，則
         其恐嚇之行為，仍屬於非法方法剝奪行動自由之部分
         行為，應僅論以刑法第302 條第1 項之罪，無另成立
         同法第304 條強制罪或同法第305 條恐嚇危害安全罪
         之餘地（最高法院著有89年度臺上字第780 號判決、
         93年度臺上字第3309號判決、93年度臺上字第3723號
         判決意旨可資參照）。
       3.第按「行為後法律有變更者，適用行為時之法律。但
         行為後之法律有利於行為人者，適用最有利於行為人
         之法律」，刑法第2 條第1 項定有明文，此為從舊從
         輕之規定。經查：100 年11月11日立法院第7 屆第8
         會期第9 次會議通過，將「兒童及少年福利法」名稱
         修正為「兒童及少年福利與權益保障法」，並修正全
         文，其中原兒童及少年福利法第70條第1 項修正為兒
         童及少年福利與權益保障法第112 條第1 項：「成年
         人教唆、幫助或利用兒童及少年犯罪或與之共同實施
         犯罪或故意對其犯罪者，加重其刑至2 分之1 。但各
         該罪就被害人係兒童及少年已定有特別處罰規定者，
         從其規定」，僅將原條文「不在此限」4 字修改為「
         從其規定」，依從舊從新原則，仍應適用行為時之舊
         法即兒童及少年福利法第70條第1 項規定。
       4.再按兒童及少年福利法係於92年5 月28日制定公布，
         並於同年月30日生效，其第70條第1 項前段規定：成
         年人教唆、幫助或利用兒童及少年犯罪或與之共同實
         施犯罪或故意對其犯罪者，加重其刑至2 分之1， 此
         項規定為少年事件處理法第85條第1 項之特別規定，
         依後法優於前法，特別法優於普通法之法律適用原則
         ，自應優先於少年事件處理法適用（最高法院94年度
         臺上字第856 號判決意旨參照）。
       5.又按兒童及少年福利法第70條第1 項前段規定：「成
         年人故意對兒童及少年犯罪者，加重其刑至2 分之1」
         ，乃刑法分則加重之性質，非僅單純之刑度加重，即
         其構成要件已與常態犯罪之罪型不同。且刑法分則之
         加重，係就犯罪類型變更之個別犯罪行為，予以加重
         處罰，而成立另一獨立之罪，其法定刑應按原犯罪行
         為該當法條所定法定本刑加重2 分之1 之結果計之（
         最高法院92年度第1 次刑事庭會議決議、96年度臺上
         字第2541號、94年度臺上字第4721號判決意旨參照）
         ，且此既為刑法分則之加重，即無刑法第41條第1項
         易科罰金規定適用之餘地。
       6.核被告郭春進所為，係犯刑法第302 條第1 項之妨害
         自由罪。被告郭春進與張庭輊（行為時未滿18歲）及
         成年人「阿元」3 人就上開犯罪，有犯意聯絡及行為
         分擔，為共同正犯。又被告郭春進行為時，已滿18歲
         ，係刑法上之成年人，但張庭輊當時係12歲以上未滿
         18歲之少年，此有本院依職權查詢之戶籍資料1 件附
         於本案卷第32頁可稽。被告郭春進與成年人「阿元」
         ，共同與張庭輊共同犯罪，應依兒童及少年福利法第
         70條第1 項前段規定加重其刑（此部分主文第一個「
         共同」係指被告郭春進與阿元間之共同正犯，第二個
         「共同」則係指兒童及少年福利法第70條第1 項前段
         規定之成年人與少年共同實施犯罪）。
（三）事實欄第三項部分：
      核被告郭春進所為，係犯刑法第344條之重利罪。
（四）事實欄第四項部分：
      揆諸前揭說明，核被告郭春進所為，係犯刑法第302 條第
      1 項之妨害自由罪。被告郭春進與被告張庭輊（行為時未
      滿18歲）及成年人「阿元」3 人就上開犯罪，有犯意聯絡
      及行為分擔，為共同正犯。又被告郭春進行為時，已滿18
      歲，係刑法上之成年人，但張庭輊當時係12歲以上未滿18
      歲之少年，被告郭春進與「阿元」，共同與張庭輊共同犯
      罪，應依兒童及少年福利法第70條第1 項前段規定加重其
      刑。
（五）事實欄第五項部分：
      核被告郭春進所為，係犯刑法第305 條之恐嚇危害安全罪
      。
（六）事實欄第六項部分：
      揆諸前揭說明，核被告郭春進與被告阮氏泉，係犯刑法第
      302 條第1 項之妨害自由罪。被告郭春進及被告阮氏泉，
      與張庭輊、賴聖元，就上開犯罪，均有犯意聯絡及行為分
      擔，故均為共同正犯。
（七）事實欄第七項部分：
      核被告郭春進、阮氏泉所為，各係犯刑法第305 條之恐嚇
      危害安全罪。被告郭春進、阮氏泉與賴聖元就上開犯罪，
      有犯意聯絡及行為分擔，為共同正犯。
（八）被告郭春進就前述事實欄第一至七項之犯行，以及被告阮
      氏泉就前述事實欄第六、七項之犯行，均犯意各別，行為
      互殊，應分論併罰。
四、量刑之審酌：
（一）被告郭春進、阮氏泉因與梁玉英、阮氏鸞間之債務糾紛，
      不思以正當手段解決，竟以強押、私行拘禁梁玉英、阮氏
      鸞而剝奪其行動自由等方式，以及恐嚇梁玉英、團氏雪容
      等方式索債，其中被告郭春進更強押被害人梁玉英兩次，
      且被告郭春進另開設賭場營利，並藉此經營重利。
（二）被告郭春進於本件起訴書所載各項犯行，係位居主導地位
      ，一再糾眾犯案，目無法紀，危害社會治安甚鉅，雖不俱
      備組織犯罪防制條例之全部要件，惟仍具有組織犯罪之雛
      形，並有組織「天正會」之事實而初具規模，仍符合組織
      犯罪防制條例之部分要件（見臺灣苗栗地方法院檢察署檢
      察官100 年度偵字第1597、2045、2204、2216號不起訴處
      分書，附於該署100 年度偵字第2216號卷第42至47頁），
      故本案尚非單一行為人之偶發犯罪，已具群聚、繼續犯罪
      之特性，是被告郭春進、阮氏泉所犯，已嚴重危害社會治
      安。
（三）另遍閱全卷，可知被告阮氏泉與被告郭春進之間，關係匪
      淺，而居於接近主導之角色，其與同案被告張庭輊、賴聖
      元之受驅使角色，顯有不同，故量刑上自應有別，且不宜
      易科罰金，而應以入獄服刑之較強嚇阻力，以督促、確保
      被告阮氏泉於緩刑期間內循規蹈矩，澈底禁絕犯罪。
（四）兼衡被告郭春進、阮氏泉均於本院審理時坦承犯行，表現
      悔意，態度尚可，暨其各自參與之程度、手段、所生危害
      等一切情狀，分別量處如主文所示之刑。
五、緩刑部分：
（一）被告郭春進及阮氏泉均未曾受有期徒刑以上之刑之宣告，
      此有臺灣高等法院被告全國前案紀錄表2 件存卷可證，均
      因一時失慮，致罹刑典，經此偵查及審理程序後，應能知
      所警惕，信無再犯之虞，本院認所宣告之刑，以暫不執行
      為適當，惟考量該2 人犯行重大，實需較長時間以觀察、
      檢驗其是否確實悔悟自新，故均為緩刑5 年之諭知，期使
      被告郭春進、阮氏泉均能根除犯罪習性。
（二）為確實督促被告保持善良品行及正確法律觀念，且被告郭
      春進、阮氏泉對於社會治安所生之惡害，尚難因其消極之
      自白或認罪，而自動獲得修補，仍應促其積極對國家社會
      有所貢獻，以衡平其所生之惡害，爰依同法第74條第2 項
      第4 款之規定，併諭知被告應向公庫支付如主文所示之金
      額。而被告郭春進於本件審理時，亦請求本院將有期徒刑
      易科罰金（見本案卷第117 頁背面之100 年11月4 日審判
      筆錄）。然被告郭春進之部分犯行，屬刑法分則之加重罪
      名，該部分已不符刑法第41條第1 項之易科罰金要件，已
      如前述，且其他部分亦不宜易科罰金，而應以入獄服刑之
      較強嚇阻力，以督促、確保被告郭春進於緩刑期間內循規
      蹈矩，澈底禁絕犯罪。爰分別酌定相當於以1,000 元折算
      1 日之易科罰金數額，為被告郭春進、阮氏泉應向公庫支
      付之數額，且此部分依刑法第74條第4 項規定，得為民事
      強制執行名義。又上開宣告緩刑之部分，係信被告郭春進
      、阮氏泉將來應無再犯之虞，至命其向公庫給付之部分，
      則係肇因於其過去對社會人群所造成之重大傷害，故此部
      分補償社會之必要性，乃係基於過去之既成事實，不因被
      告郭春進、阮氏泉兩人資力高低而受影響，從而該2 人若
      無法依本判決主文所示之金額支付公庫，即有入獄服刑之
      必要。
（三）被告郭春進如犯罪事實欄第二、六項向被害人梁玉英追討
      款項係屬賭債之事實，已為其自白及認罪在案，而被告郭
      春進如犯罪事實欄第三、四項向被害人阮氏鸞所追討之款
      項，亦屬賭債，此經被害人阮氏鸞證述在卷（見臺灣苗栗
      地方法院檢察署99年度他字第1248號卷一第53至56頁）。
      按「賭博為法令禁止之行為，其因該行為所生債之關係原
      無請求權之可言，除有特別情形外，縱使經雙方同意以清
      償此項債務之方法而變更為負擔其他新債務時，亦屬脫法
      行為不能因之而取得請求權」，最高法院44年臺上字第42
      1 號判例可資參照。是被告郭春進對被害人阮氏鸞、梁玉
      英之前述賭債，及以該賭債為原因關係之票據債權，均因
      違反公序良俗，依民法第72條規定，不待本院之宣告、被
      告郭春進與該2 名被害人間有何和解或協議、或被告郭春
      進有何拋棄債權之意思表示，即當然、自始、客觀、確定
      無效，但為教示被告郭春進及為取得執行名義之故，爰依
      刑法第74條第2 項第3 款規定，命被告郭春進拋棄對於被
      害人阮氏鸞與梁玉英之前述賭債債權。
（四）另為期被告確實悛悔，兼為保護被害人安全計，爰依刑法
      第74條第2 項第7 款之規定，命被告不得騷擾被害人及其
      親屬，而此部分依刑法第75條之1 第1 項第4 款規定，受
      緩刑之宣告而違反上開本院所定負擔情節重大，足認原宣
      告之緩刑難收其預期效果，而有執行刑罰之必要者，得撤
      銷其緩刑宣告。
六、據上論斷，依刑事訴訟法第273 條之1 第1 項、第299 條第
    1 項前段，刑法第11條前段、第28條、第268 條、第302 條
    第1 項、第344 條、第305 條、第51條第5 款、第74條第1
    項第1 款、第2 項第3 、4 、7 款，刑法施行法第1 條之1
    ，兒童及少年福利法第70條第1 項前段，判決如主文。
本案經檢察官盧美如到庭執行職務。
中    華    民    國    100     年  11    月    23    日
                  刑事第一庭  法  官  伍偉華
上正本證明與原本無異。
如不服本判決應於收受送達後10日內向本院提出上訴書狀，並應
敘述具體理由；其未敘述上訴理由者，應於上訴期間屆滿後20日
內向本院補提理由書（均須按他造當事人之人數附繕本）「切勿
逕送上級法院」。告訴人或被害人如對於本判決不服者，應具備
理由請求檢察官上訴，其上訴期間之計算係以檢察官收受判決正
本之日期為準。
                              書記官  蕭雅文
中    華    民    國    100     年    11    月  23    日
附錄本案論罪科刑之法條全文：
中華民國刑法第268條
（圖利供給賭場或聚眾賭博罪）
意圖營利，供給賭博場所或聚眾賭博者，處 3 年以下有期徒刑
，得併科 3 千元以下罰金。
中華民國刑法第302條
（剝奪他人行動自由罪）
私行拘禁或以其他非法方法，剝奪人之行動自由者，處 5 年以
下有期徒刑、拘役或 3 百元以下罰金。
因而致人於死者，處無期徒刑或 7 年以上有期徒刑，致重傷者
，處 3 年以上 10 年以下有期徒刑。
第 1 項之未遂犯罰之。
中華民國刑法第305條
（恐嚇危害安全罪）
以加害生命、身體、自由、名譽、財產之事，恐嚇他人致生危害
於安全者，處 2 年以下有期徒刑、拘役或 3 百元以下罰金。
中華民國刑法第344條
（重利罪）
乘他人急迫、輕率或無經驗貸以金錢或其他物品，而取得與原本
顯不相當之重利者，處 1 年以下有期徒刑、拘役或科或併科 1
千元以下罰金。